【裁判字號】    99,自緝,3
【裁判日期】    990222
【裁判案由】    偽造文書
【裁判全文】
臺灣臺北地方法院刑事判決              99年度自緝字第3 號
自  訴  人  廣豐實業股份有限公司
法定代理人  乙○○
自訴代理人  陳志雄律師
被      告  甲○○
上列被告因偽造文書案件，經自訴人提起自訴，本院判決如下：
    主  文
本件免訴。
    理  由
一、自訴意旨略以：被告甲○○於81年12月12日與自訴人簽訂房
    屋租賃契約書，該租賃契約書第1 條原記載：「甲方（即被
    告）房店屋所在地及使用範圍台北市○○○路○段七六號十
    一樓後半部70坪」。第3 條前半段記載：「租金每個月新台
    幣柒萬柒仟元正，全年924,000 元正」。自訴人於82年度全
    年所付予被告之租金亦為924,000 元。然被告竟將第1 條「
    後半部70坪」刪除並加添「及其他附屬辦公設備（共108 坪
    ）每坪1,500 」、「平均1,100/坪，77,000÷70=1,100」，
    第3 條加添「壹拾陸萬貳仟元正全年1,944,000 」，並在乙
    方連帶保證人（丙方）之下，加簽「陳明浡」名字。被告就
    該變造後之租賃契約書影本，於86年1 月18日向本院起訴，
    請求自訴人給付損害賠償等事件（86年度訴字第1227號），
    提出行使，據以主張自訴人應依變造後之租金數額，每月16
    2,000 元，全年1,944,000 元賠償其自83年1 月1 日起至85
    年10月30日止，相當於租金額之損害賠償計5,508,000 元，
    足生損害於自訴人及本院裁判之正確性，因認被告涉犯刑法
    第210 條、第216 條之變造私文書及行使變造私文書罪嫌等
    語。
二、按時效完成者，應諭知免訴之判決，並得不經言詞辯論為之
    ，刑事訴訟法第302 條第2 款、第307 條分別定有明文。再
    於中華民國94年1 月7 日刑法修正施行前，其追訴權或行刑
    權時效已進行而未完成者，比較修正前後之條文，適用最有
    利於行為人之規定，刑法施行法第8 條之1 亦有明定。查修
    正後刑法第80條第1 項有關追訴權時效期間之規定，與修正
    前刑法第80條第1 項之規定不同，修正後刑法所定時效期間
    較長，表示行為人被追訴之期限較久，自屬對行為人不利，
    比較修正前後之條文，自以修正前刑法第80條第1 項之規定
    較有利於行為人，故本件關於追訴權時效，自應適用修正前
    刑法第80條第1 項之規定。而關於追訴權時效之停止進行及
    其期間計算，亦應一體適用修正前刑法第80條第2 項、第83
    條之規定。又案經提起公訴或自訴，且在審判進行中，此時
    追訴權既無不行使之情形，自不發生時效進行之問題，亦經
    司法院大法官會議釋字第138 號解釋在案。
三、查被告被訴涉犯刑法第210 條、第216 條之變造私文書及行
    使變造私文書罪，其最高法定刑均為有期徒刑5 年，而其追
    訴權時效期間，依修正前刑法第80條第1 項第2 款規定為10
    年，被告因逃匿，經本院通緝，致審判不能進行，應一併計
    算該項追訴期間四分之一，合計為12年6 月。次查，本案被
    告之犯罪行為終了日為86年1 月18日，有刑事自訴狀附卷可
    稽。又本案自訴人係於86年7 月17日提起自訴而繫屬於本院
    ，嗣因被告逃匿，經本院於86年12月31日發布通緝，致審判
    程序不能繼續進行，有本院86年度自字第682 號案卷可稽。
    而依上開釋字第138 號解釋意旨，自86年7 月17日本案繫屬
    日至86年12月31日本院發布通緝經過共5 月16日應予加計。
    是經此計算，本案追訴權時效應於99年1 月4 日完成。揆諸
    前揭說明，本案時效應已完成，爰不經言詞辯論，逕為免訴
    判決。
四、據上論斷，應依刑事訴訟法第302 條第2 款、第307 條，判
    決如主文。
中    華    民    國    99    年    2     月    22    日
                  刑事第七庭審判長法  官  林庚棟
                                  法  官  林欣苑
                                  法  官  林勇如
上正本證明與原本無異。
如不服本判決應於收受送達後10日內向本院提出上訴書狀，並應
敘述具體理由；其未敘述上訴理由者，應於上訴期間屆滿後20日
內向本院補提理由書（均須按他造當事人之人數附繕本）「切勿
逕送上級法院」。
                                  書記官  葉潔如
中    華    民    國    99    年    2     月    22    日

司法院資訊處製作；財團法人民間司法改革基金會備份。
